【裁判字號】    90,交易,351
【裁判日期】    901004
【裁判案由】    過失傷害
【裁判全文】
臺灣板橋地方法院刑事判決                          九十年度交易字第三五一號
    公  訴  人  臺灣板橋地方法院檢察署檢察官
    被      告  丙○○
右列被告因過失傷害案件，經檢察官提起公訴（九十年度偵字第八四六一號），本院
判決如左：
    主  文
丙○○因過失傷害人，處有期徒刑參月，如易科罰金，以參佰元折算壹日。
    事  實
一、丙○○騎乘機車應注意車前狀況，並隨時採取必要之安全措施，及機車行近行人
    穿越道前，應減速慢行，遇有行人穿越時，無論有無交通警察指揮或號誌指示，
    均應暫停讓行人優先通過，而依當時情形，並無不能注意之情事，竟疏未注意，
    於民國八十九年十月三十日上午八時許，騎乘車牌號碼ＩＴＷ─三八九號重型機
    車，途經台北縣中和市○○街與新興街口時，撞及行走於斑馬線上而在路中央等
    車過後欲徒步帶子穿越馬路之甲○○，致甲○○左膝挫傷合併脛骨外側平台骨骨
    折之傷害。丙○○於肇事後，在有偵查犯罪職權之機關尚不知何人為肇事者前，
    即主動向到現場處理之臺北縣警察局中和分局安平派出所員警坦承肇事接受偵訊
    。
二、案經甲○○訴由台北縣警察局中和分局報請臺灣板橋地方法院檢察署檢察官偵查
    起訴。
    理  由
一、訊據被告丙○○固坦承騎乘前揭機車撞及告訴人甲○○之事實，惟矢口否認右揭
    犯行，辯稱：告訴人未遵守交通規則，沒走斑馬線，告訴人是在美而美上救護車
    ，告訴人腳受傷，如何能從斑馬線走到美而美，顯然是告訴人沒走斑馬線，那天
    下毛毛雨，如果當天他沒減速，車速太快，事情就不是這樣云云。經查，右揭事
    實業據告訴人甲○○於警訊、偵審時指訴甚詳。再查，證人乙○○於本院開庭時
    亦證稱：當天伊車子停好，買了早餐後，要去牽車，伊車子就在旁邊，剛好目睹
    現場，所以印象非常深刻，當時告訴人在斑馬線上，伊聽到緊急煞車聲，就看到
    被告煞車不及撞上告訴人，車禍後有很多人攙扶告訴人到美而美那邊等救護車，
    當時尚未下雨，陰陰的等語歷歷（見本院九十年八月七日訊問筆錄）。雖證人即
    現場處理之警員賴俊成於本院現場履勘時證稱：伊八點上班，出來巡邏時就已經
    下毛毛雨，但沒很大，到場約五分鐘，伊是被勤務中心通知到場處理，伊到場時
    ，被害人已在臨馬路旁美而美早餐店騎樓上椅子等救護車，因尚未問及撞及點，
    救護車就先到了，所以先將被害人送醫等語（見本院九十年九月七日勘驗筆錄）
    。惟證人賴俊成於肇事時並未在場，並未目睹事故發生，且經勤務中心通知前往
    處理時有與事故發生時亦有些許時差，自以證人乙○○所證當時尚未下雨，陰陰
    的等語可採。復查，依告訴人指述肇事撞擊點之斑馬線，與美而美早餐店僅隔一
    間店面，有本院勘驗筆錄及現場照片可稽，且早餐店早上有開門，又在門外置放
    椅子供客人使用，路人將告訴人攙扶至早餐店門口等救護車亦與常理無違。次查
    ，被告亦自承看到他（即告訴人）時，他已走到伊那邊，伊在距他三至五公尺才
    看到他等語（見偵查卷第十九頁反面）。另證人乙○○復證述：伊聽到緊急煞車
    聲，就看到被告煞車不及撞上告訴人等語如前，是被告顯未注意車前狀況。綜上
    ，被告所辯均不足採。此外，被告受有如事實欄所載傷害之事實，並有天主教耕
    辛醫院永和分院診斷證明書一紙附卷可稽。按機車駕駛騎乘機車應注意車前狀況
    ，並隨時採取必要之安全措施，及機車行近行人穿越道前，應減速慢行，遇有行
    人穿越時，無論有無交通警察指揮或號誌指示，均應暫停讓行人優先通過，道路
    交通安全規則第九十四條第三項、第一百零三條分別定有明文。被告於前揭時地
    騎乘機車，自應遵守上開交通安全規定，且依卷附現場照片，及當天製作之現場
    草圖所示肇事地點為無號誌之路口，無缺陷、無障礙物，依其狀況，並無不能注
    意之情事，又非不能注意，竟疏未注意上開規定，致肇本件車禍，使甲○○受傷
    ，其有過失，灼然明甚，被告之過失行為，與甲○○之受傷害結果，具有相當因
    果關係。其犯行事證明確，洵堪認定。
二、核被告所為，係犯刑法第二百八十四條第一項之過失傷害罪。被告行經行人穿越
    道不依規定讓行人優先通過，因而致人受傷，應依道路交通管理處罰條例第八十
    六條第一項之規定，加重其刑。查被告於肇事後，在有偵查犯罪職權之機關尚不
    知何人為肇事者前，即主動向到現場處理之臺北縣警察局中和分局安平派出所員
    警賴俊成坦承肇事接受偵訊，有台北縣警察局中和分局自首查詢文書卷附可按（
    見偵查卷第十四頁），為對於未發覺之罪自首而受裁判，依刑法第六十二條前段
    規定應減輕其刑。並先加後減之。爰審酌被告過失之程度、所生之損害、及犯罪
    後之態度等一切情狀，量處如主文所示之刑，並諭知易科罰金之折算標準，以資
    懲儆。又被告行為後原刑法第四十一條之規定：「犯最重本刑為三年以下有期徒
    刑之刑之罪，而受六月以下有期徒刑或拘役之宣告，因身體、教育、職業或家庭
    之關係或其他正當事由，執行顯有困難者，得以一元以上三元以下折算一日，易
    科罰金。」，已於九十年一月四日經修正為刑法第四十一條第一項，該規定為：
    「犯最重本刑為五年以下有期徒刑之刑之罪，而受六月以下有期徒刑或拘役之宣
    告，因身體、教育、職業或家庭之關係或其他正當事由，執行顯有困難者，得以
    一元以上三元以下折算一日，易科罰金。但確因不執行所宣告之刑，難收矯正之
    效，或難以維持法秩序者，不在此限。」，並於同年月十日經總統公布施行，經
    新舊法比較結果，修正後之新法對被告易科罰金之宣告並不生影響，爰適用裁判
    之新法諭知易科罰金之折算標準，合此敘明。
據上論斷，應依刑事訴訟法第二百九十九條第一項前段，刑法第二條第一項前段、第
二百八十四條第一項、第六十二條前段，道路交通管理處罰條例第八十六條第一項，
刑法第四十一條第一項、罰金罰鍰提高標準條例第一條前段、第二條，判決如主文。
本案經檢察官彭聖斐到庭執行職務。
中      華      民      國    九十      年      十      月      四      日
                                      台灣板橋地方法院交通法庭
                                        法    官    徐  子  涵
右正本證明與原本無異。
如不服本判決，應於判決送達後十日內向本院提出上訴狀 (應附繕本)。
                                        書 記 官    彭  麗  紅
中      華      民      國      九十      年     十     月     十六     日
附錄本案論罪科刑法條全文：
刑法第二百八十四條
因過失傷害人者，處六月以下有期徒刑、拘役或五百元以下罰金。致重傷者，處一年
以下有期徒刑、拘役或五百元下罰金。
從事業務之人，因業務上之過失傷害人者，處一年以下有期徒刑、拘役或一千元以下
罰金。致重傷者，處三年以下有期徒刑、拘役或二千元以下罰金。


司法院資訊處製作；財團法人民間司法改革基金會備份。
